臺灣高等法院刑事判決
109年度上訴字第389號
上  訴  人  臺灣臺北地方檢察署檢察官
被      告  林盟雄




選任辯護人  許博森律師
            黃品淞律師
            陳守煌律師
上列上訴人因被告違反槍砲彈藥刀械管制條例案件，不服臺灣臺
北地方法院107年度訴字第661號，中華民國108年11月19日第一
審判決（起訴案號：臺灣臺北地方檢察署107年度偵字第1900號
、第2582號、第8284號、第10174號），提起上訴，本院判決如
下：
    主  文
上訴駁回。
    理  由
一、公訴意旨略以：
    被告林盟雄明知可發射子彈具有殺傷力之改造槍枝、具有殺
    傷力之制式、非制式子彈、彈藥主要組成零件，均係政府管
    制之違禁物，不得無故持有販賣，竟基於販賣具有殺傷力之
    改造槍枝、具殺傷力之子彈及彈藥主要組成零件之犯意，為
    下列犯行：
　㈠於民國105年8月間之某日，在臺北市中山區錦西街某茶行內
    ，以新臺幣（下同）3萬5,000元（起訴書原記載3萬元，嗣
    經公訴檢察官於原審審理時更正）之代價，販售如附表編號
    1所示之具有殺傷力之改造手槍（槍枝編號：0000000000號
    ）1枝及彈匣3個予張柏榮，並以1顆600元之代價販賣如附表
    編號2、3所示之具殺傷力之制式子彈共25顆、非制式子彈共
    9顆予張柏榮（經臺灣新北地方法院以106年度訴字第523號
    判處有期徒刑1年10月，併科罰金100,000元，經上訴，由本
    院以107年度上訴字第2748號判決駁回其上訴，再上訴至最
    高法院，經該院以108年度台上字第928號判決上訴駁回確定
    在案）。嗣經警於106年3月12日晚間7時20分許，持法院所
    核發之搜索票，在新北市○○區○○路0段000號7樓張柏榮之住
    處搜索，並扣得如附表編號1、2、3所示之槍枝、子彈，始
    循線查悉上情。
　㈡於106年5月間某日，在臺北市○○區○○街0○0號5樓處所
    ，以網際網路連結露天拍賣網站，以5萬5,000元之代價，將
    可發射子彈具有殺傷力之改造手槍1枝（槍枝管制編號11030
    10066號，含彈匣1個）販賣予黃俊維。黃俊維、勞玉蘭2人
    （均已死亡）明知未經主管機關許可，不得持有可發射金屬
    或子彈具有殺傷力之槍械及子彈，竟為躲避查緝，由黃俊雄
    將可發射子彈具有殺傷力之上開改造手槍1枝及具有殺傷力
    之子彈1顆、未具殺傷力之改造手槍3枝、土造火箭筒發射器
    1把及子彈57顆、彈匣4個、空包彈盒裝3盒、子彈54顆、彈
    殼82個、彈頭127個、底火金及銀色各1包等物，透過勞玉蘭
    於106年5月7日在桃園市○○區○○路000號7樓處所交予郭冠宏
    寄藏（經臺灣苗栗地方法院以107年度訴字第5號判處有期徒
    刑3年6月，併科罰金6萬元確定）。嗣經警於106年5月10日
    下午4時30分許，持搜索票於郭冠宏所駕駛之車牌號碼000－0
    000號自用小客車內執行搜索，當場扣得手槍4枝、土造火箭
    發射筒發射器1把、彈匣4個、空包彈盒裝3盒、子彈54顆、
    彈殼82個、彈頭127個、底火金及銀色各1包，另於106年7月
    17日下午5時39分許，在桃園市○○區○○路0000巷0號「國道二
    號精品商旅」701室依法執行搜索，於郭冠宏所駕駛之前開
    自小客車內搜得子彈4顆，而悉上情（扣案改造手槍4枝、土
    造火箭筒發射器1把及子彈58顆，經鑑定後，僅認上開槍枝
    及子彈1顆具殺傷力）。
　㈢被告林盟雄明知彈頭、彈殼、底火皿、火藥等物，係子彈主
    要零件，係政府管制之違禁物，不得無故持有、販賣，竟基
    於販賣彈藥主要組成零件之犯意，於106年5月2日在臺北市○
    ○區○○街0○0號5樓處所，以網際網路連結露天拍賣網站，將
    彈藥主要組成零件之彈頭、彈殼、底火皿等物，以1顆70元
    之代價販售予馮文筆（經臺灣宜蘭地方法院以107年度訴字
    第33號判處應執行有期徒刑5年2月，併科罰金7萬元；嗣經
    上訴，由本院以107年上訴字第1800號刑事判決上訴駁回；
    復經上訴，經最高法院以107年台上字第4534號刑事判決上
    訴駁回確定），馮文筆在其位於宜蘭縣○○鄉○○路00○0號之住
    處房間內，將底火填入彈殼，並組合彈頭之方式，製造172
    顆之非制式子彈（經試射後，其中130顆認具有殺傷力）。
    嗣經警於106年8月31日晚上11時40分許，在宜蘭縣礁溪鄉二
    結路大礁溪橋附近籃球場查獲馮文筆與林子玄，並在林子玄
    所駕駛之車牌號碼000－0000號自小客車內，扣得馮文筆所有
    放在副駕駛座之改造衝鋒槍1枝及包包內之彈匣3個、消音器
    2支及上開非制式子彈2顆、制式子彈18顆等物。復於同日晚
    上11時55分許，為警持法院核發之搜索票至馮文筆上開住處
    搜索，當場在其住處房間內扣得其所有之擦槍工具1組、通
    槍條4支、非制式子彈172顆、底火零件1包、土造金屬槍管
    （槍管編號TARUS9 X19mm）1枝、非制式子彈（半成品）3顆
    、非制式彈殼1包、非制式彈頭1包、底火皿1包、底火1盒等
    物。
    因認被告林盟雄所為，係犯槍砲彈藥刀械管制條例第8條第1
    項未經許可，販賣可發射子彈具有殺傷力之槍枝、同條例第
    12條第1項未經許可，販賣子彈、同條例第13條第1項未經許
    可，販賣彈藥之主要組成零件罪嫌云云。
二、按犯罪事實應依證據認定之，無證據不得認定犯罪事實；不
　　能證明被告犯罪者，應諭知無罪之判決；刑事訴訟法第154
　　條第2項、第301條第1 項分別定有明文。再檢察官對於起訴
　　之犯罪事實，應負提出證據及說服之實質舉證責任。倘其所
　　提出之證據，不足為被告有罪之積極證明，或其指出證明之
　　方法，無從說服法院以形成被告有罪之心證者，基於無罪推
　　定之原則，自應為被告無罪判決之諭知（刑事訴訟法第161
　　條第1 項、刑事妥速審判法第6 條、最高法院92年台上字第
　　128號判例參照）。
三、公訴意旨認被告林盟雄涉犯前開罪嫌，係以被告於警詢及偵
    訊時之供述、證人黃俊維、勞玉蘭、張柏榮、廖本源、郭冠
    宏、馮文筆於警詢、偵訊時之證述、臺灣新北地方法院106
    年度訴字第523號、臺灣苗栗地方法院107年度訴字第5號及
    臺灣宜蘭地方法院107年度訴字第33號判決各1份為其依據。
四、訊據被告固坦認其曾販賣槍枝、子彈予張柏榮、黃俊維及馮
    文筆等人，惟堅詞否認有何前揭違反槍砲彈藥刀械管制條例
    之犯行，辯稱：我所出售予張柏榮、黃俊維及馮文筆之槍枝
    或子彈，均僅為合法的道具槍、模型槍及玩具子彈而已，並
    不具殺傷力等語。經查：
　㈠起訴之犯罪事實一㈠張柏榮部分：
　⒈張柏榮為警於106年3月12日晚間7時20分許，持法院所核發之
    搜索票，在其位於新北市○○區○○路0段000號7樓之住處進行
    搜索，並扣得如附表編號1至3所示之槍枝、子彈，而該等槍
    、彈經送請內政部警政署刑事警察局鑑定，其中附表1 之所
    示之槍枝，認係改造手槍，由仿半自動手槍製造之槍枝，換
    裝土造金屬槍管而成，擊發功能正常，可供擊發適用子彈使
    用，認具殺傷力；另附表編號2所示之子彈，認均係口徑9mm
     制式子彈，其中25顆可擊發，認具殺傷力，另1顆則無法擊
    發，認不具殺傷力；復附表編號3所示之子彈，認均係非制
    式子彈，由金屬彈殼組合直徑9.0 ±0.5 mm金屬彈頭組合而
    成，其中9顆，均可擊發，認具殺傷，另1顆則無法擊發，認
    不具殺傷力等節，業據證人張柏榮於警詢時證述明確（他字
    卷第27至33頁），並有內政部警政署刑事警察局106 年4 月
    24日刑鑑字第1060024483號鑑定書、106 年9 月12日刑鑑字
    第1060077980號鑑定書在卷可按（新北地檢署偵字第9259號
    卷第56至60頁，新北地院106年度訴字第523號卷第85頁），
    堪以認定。
　⒉就前揭具殺傷之槍、彈來源，證人張柏榮於106年3月12日警
    詢時指稱：警方扣案的槍枝來源是一位住三重的朋友廖本源
    介紹我去臺北市中山區錦西街坤山茶行樓上的倉庫，向一位
    綽號「小林」的男子購買的，地址應該是錦西街4之5號5樓
    ，「小林」大約40幾歲。時間大概是在105年8月左右，廖本
    源帶我去「小林」錦西街樓上的倉庫，當下「小林」有給我
    看這把槍的外觀，說當天要先付購買槍枝的5,000元訂金，
    才跟我說那把槍的性能，他當下有說這把槍可以擊發真的子
    彈，還說現在外面都在用這種槍，隔天就到相同地方找「小
    林」，並付了尾款25,000元，「小林」就把槍連同盒子及說
    明書交給我，但是他給我槍管是沒有通的，我有再問他說有
    沒有吻合這把槍型號且貫通的槍管，他說有，當下他就說貫
    通的槍管賣5,000元，所以在當天總共給他30,000元，我是
    大概隔了3、4天之後，又到「小林」的倉庫拿到貫通的槍管
    云云（他字卷第27至33頁）。
　⒊證人張柏榮嗣於106年3月13日警詢時陳稱：警方查扣之子彈3
    6顆來源是跟綽號「小林」之男子購買手槍後，隔幾天又再
    找「小林」向他購買子彈，那次跟他買了40顆子彈，其中有
    30顆已經組裝好，有底火的子彈1顆賣600元，另外10顆子彈
    還沒組裝好，他1顆賣400元。我只有遭警方扣得36顆子彈，
    是因為剩下的4顆子彈沒組裝好，壞掉了，我就把它丟掉了
    。又警方查扣之改造槍枝與子彈不是我自行改造的，而係向
    「小林」購買的，但不清楚槍枝是否是「小林」所改造的，
    且該槍枝貫通之槍管並無來復線云云（他字卷第36頁）。
　⒋證人張柏榮復於偵訊時指稱：「小林」就是被告。而我遭查
    獲的金牛座915手槍及子彈30幾顆來源是三重廖本源介紹我
    跟被告購買的，購買時間是在105年8月間，是在錦州街那邊
    ，樓下是茶行，被告在5樓，該址有倉庫、辦公室在同樓層
    ，是分開的。又購買槍枝要4個階段，因廖本源有說如果有
    確定要的話要先給定金，我同意了，被告留電話給我之後，
    第2次我就自己去了。我拿到槍枝的時候材質不是鐵的，槍
    管也沒有貫通，第一次被告跟我說他就是賣這樣子，要通槍
    管我自己想辦法，之後我再花5,000元買鐵的槍管，連定金
    總共3萬5,000元。子彈有一種可以分解DIY的子彈，約3、40
    0元，另一種都組裝好的一顆600元，買越多越便宜，我買40
    顆，至於扣到36顆子彈，是剩下的4顆因為組裝時壞掉了，
    我丟掉了云云。（他字卷第95至99頁）。
　⒌證人張柏榮再於本院審理時證稱：我看過在庭的被告。當初
    是一位三重的朋友廖本源介紹我去臺北市錦西街一個大樓上
    面找被告，廖本源是介紹我去那裏買道具槍、模型槍，我先
    買1把槍，後來又分了差不多2次去拿其他缺的零件來組合，
　　當時第一次拿回來的手槍槍管並沒有貫通，我記得被告有留
    電話，他好像再找另1個人交給我槍管的樣子，當時拿到的
    槍管就已經是貫通的，且還有撞針。我拿到貫通的槍管後，
    被告裝給我看，被告幫我裝了1、2次，就是直接裝上去，撞
    針也是直接裝上去。另外，我還有向被告購買9釐米的子彈
    ，我並沒有自己組裝子彈，因為我不會裝云云；復於本院同
    次審理期日又改稱：我拿到槍管後，我把手槍也帶去，我就
    在那邊等，我沒有看到被告裝，被告後來就把槍用好，並用
    紙箱裝好拿給我云云（本院卷第358至362頁）。
　⒍徵諸證人張柏榮於警詢、偵訊暨本院審理時歷次所陳情節，
    可徵其固均指稱，其前揭遭警扣案之具殺傷力之改造手槍，
    係先向被告購買1 把模型道具槍後，再向被告購買貫通之槍
    管組合而成云云，惟細繹其歷次所陳情節，可知其就其取得
    該模型道具槍時，被告是否即告以得以另行出售貫通之槍管
    、抑或被告係表示槍管部分要證人張柏榮自行處理、槍管係
    由被告交付或由他人所交付、被告僅係出售道具模型槍、貫
    通之槍管抑或被告除了販賣前揭槍枝、槍管外，尚替其改造
    槍枝、被告是否有當證人張柏榮之面，將槍管裝入模型道具
    槍內暨其除貫通之槍管外，有再無向被告購入撞針、其係向
    被告購入扣案之子彈或係向被告購買子彈之零件而自行組裝
    等節，前後所陳不一、迥異，其之證詞是否可採，已非無疑
    。
　⒎證人廖本源固於107年3月27日偵訊時證稱：我在2年多以前，
    有帶張柏榮去找「小林」，但是他們在講什麼沒有印象。張
    柏榮所說的是在105年8月左右，我有帶他去找錦西街樓上倉
    庫，有看到手槍外觀，付了5,000元定金，是金牛座的手槍
    ，張柏榮與「小林」互留手機電話等確實有這件事。我知道
    「小林」在錦西街有倉庫，是因為「小林」在西門町有開店
    ，在賣叢林玩具槍道具的，有時候就會約去倉庫直接看。我
    有買過空氣槍，有時候店面缺零件，就直接約到倉庫去拿零
    件，有時候沒有上去，係等「小林」下來，印象中好像是4
    或5樓。介紹張柏榮給「小林」的時候，「小林」是可以把
    他的槍改造成有殺傷力的金牛座手槍，是換整個槍管，「小
    林」跟張柏榮第一次見面不會跟他說。張柏榮看到我有一把
    空氣槍，問槍在哪裡買，我說在西門町買的，聯絡「小林」
    他說他在倉庫，所以就約在倉庫，當天張柏榮確實有留5,00
    0元當定金，但是他們之間交易什麼樣的槍枝我不清楚等語
    （偵字第1900號卷第197至199頁）。是依證人廖本源前開所
    陳，固可徵證人張柏榮所述，係經由證人廖本源之介紹而向
    被告購槍乙節非虛，然依證人廖本源所述情節，亦見其明確
    陳稱，其就被告與證人張柏榮交易之槍枝為何，並不清楚，
    是其之證詞，自無從補強證人張柏榮所指訴之其遭扣案具殺
    傷力之改造手槍即係向被告購入之情。
　⒏稽之證人即員警沈紀光於本院審理時證稱：本件案件是由我
    承辦的，張柏榮部分則是新北市刑大偵辦的，當時新北市刑
    大偵辦張柏榮時，我並沒有參與，是他們說他們抓到一起槍
    砲案件有指訴上游，問我是否想要向上偵辦，我就把張柏榮
    的卷拿來立案而向上追查，我們是依據張柏榮的供述，認為
    被告係他的槍、彈上游，後來有對被告當時之公司、住家、
    華山玩具天母店執行搜索，華山玩具店是因為對被告實施通
    訊監察時發現被告有打電話去詢問店員買賣的情形，被告應
    該是在洽詢寄賣的情形，所以我們有懷疑被告有投資或經營
    該玩具店，才會搜索該玩具店，還有到被告在北投還是士林
    的透天大樓地下室搜索，大概搜索了3、4個地點。當時被告
    的住處有很多長的空氣槍，零件很多，被告說法是實體店面
    之前被搜索就關了，剩下的貨就四處放，但其中只有在華山
    文具店扣到的空氣卡賓槍超過標準具有殺傷力，其他初驗都
    不具殺傷力，當時店內的店員姓許，他說被告有寄放一些東
    西，有些是被告寄放的、有些不是，我現在沒有印象該支空
    氣槍是否為被告所寄放的。此外，針對被告所有出入的地點
    搜索，有搜索到很多零件或是空氣槍，但沒有查到其他違法
    的東西，也沒有發現任何槍枝的改造工具等語明確（本院卷
    第348至354頁）。審酌證人沈紀光僅係就其前開執行職務之
    親身經歷、見聞而為陳述，衡情無恣意為不實證詞之必要，
    而依其前揭所述，可知其係因證人張柏榮指陳被告為其槍、
    彈之來源，始才開始偵辦此案，且於被告住處、辦公室處均
    未查獲任何違法之物品、復無任何改造槍枝工具；另固有於
    華山文具店天母店扣得具殺傷力之空氣卡賓槍1支，惟其亦
    無法確認該空氣槍是否為被告所有，又稽之被告於警詢時即
    明確陳稱，其有將商品放置於華山玩具店寄賣，但該支卡賓
    槍並非其所寄賣之商品明確（偵字第2582號卷第25頁），參
    照證人沈紀光前揭陳稱，於對被告實施通訊監察時，有發現
    被告向該玩具店店員詢問寄賣的情形，已徵被告於警詢時所
    陳，其僅有將商品置於該玩具店寄賣之情非虛，而被告自始
    即否認該支空氣卡賓槍為其所有，且觀諸卷內之卷證資料所
    示，亦無從認定該槍係被告所有，是依證人沈紀光該等證詞
    ，反見於被告出入、工作及生活之處所，均查無具有殺傷力
    之改造槍枝、子彈，更無改造槍彈所需之工具、材料及改造
    之相關成品（改造槍械之槍管、槍身、槍機、撞針、轉輪、
    滑套、彈匣、擊錘等違禁物及使用其所有之砂輪機、鑽孔機
    、研磨針、挫刀等工具）。
　⒐基此，檢察官指稱張柏榮另案遭扣案具殺傷力之改造手槍、
    子彈之來源即為被告，所憑據者僅為證人張柏榮之單方指訴
    ，惟遑論證人張柏榮就其向被告購入之模型道具槍，如何改
    造成具殺傷力之手槍，其前後指陳情節多有不一、歧異之處
    ，且依被告之住所、辦公室遭搜索之情況，亦與證人張柏榮
    指陳，其另向被告購入貫通之槍管，並由被告於辦公室組裝
    、改造之情係有不符；甚參照證人張柏榮於本院審理時尚稱
    ：我除本件之改造手槍外，另有遭查獲1 把衝鋒槍，是我向
    另1 位蘆洲的朋友買的，蘆洲那邊也有買子彈等語明確（本
    院卷第361頁），亦見證人張柏榮自承其槍、彈之來源並非
    僅有1 人；且依證人張柏榮於106年6月7日內政部警政署刑
    事警察局訊問時亦稱，其為求減刑，願意供出槍械之來源等
    語（他字卷第77、77頁反面），是亦無法排除，證人張柏榮
    為能獲取減刑之寬典，因而構陷先前與其有模型道具槍交易
    之被告之可能，自難徒憑證人張柏榮前開具有瑕疵之單方指
    訴，遽認其所持之前揭具殺傷力之改造手槍及子彈，係向被
    告所購入或由被告改造所致。
　㈡起訴之犯罪事實一㈡黃俊維部分：
　⒈郭冠宏在106年5月10日下午4時許，在苗栗縣○○鄉○○村○○0○0
    號前遭警方查扣改造手槍4枝（苗栗縣警察局之槍枝編號為0
    000000000：JP915 、槍枝編號0000000000：JP915 、槍枝
    編號0000000000：克拉克IWI 941－688、槍枝編號000000000
    0：小烏茲衝鋒槍ATTENTIONZORAKI925，惟內政部警政署刑
    事警察局之槍枝編號則為000000000、000000000、00000000
    0、000000000）、彈匣4個、空包彈3盒（1盒50發）、子彈5
    4發、彈殼82個、彈頭127個、底火2包、土造火箭筒發射器
    、甲基安非他命16小包等物，其中內政部警政署刑事警察局
    之槍枝編號000000000之手槍，經送該局以檢視法、性能檢
    驗法鑑定結果，認係改造手槍，由仿半自動手槍製造之槍枝
    ，換裝土造金屬槍管而成，擊發功能正常，可供擊發適用子
    彈使用，認具殺傷力等節，業據證人郭冠宏於原審審理時證
    述明確（原審卷一第256至258），復有苗栗縣警察局竹南分
    局搜索扣押筆錄、扣押物品目錄表、偵查現場照片、苗栗縣
    警局槍枝初步檢視報告表暨內政部警政署刑事警察局106 年
    8 月10日刑鑑字第1060050176號鑑定書（苗栗地檢偵字第26
    05號卷第91至97、101至166、264至269頁）在卷可憑，洵堪
    認定。
　⒉徵諸證人黃俊維於106年11月15日警詢時陳稱：我曾經與持用
    門號0000000000號行動電話的賣家交易，是在106年4月時跟
    他購買金牛座的道具模型手槍，是用3 萬元買的，我們是用
    電話交易，沒有在網路交易，因為我不會用網路，我是用郵
    局匯款給他，他收到錢以後用包裹寄給我1 把金牛座的道具
    模型手槍，槍有附贈1個彈匣，裡面約有10顆子彈，當時是
    寄到我的戶籍地桃園市○○區○○里○○路000號7樓。之後我又向
    該名賣家購買925 沙漠之鷹模型道具槍，最後我們以5萬5,0
    00元成交，子彈總共75顆，一樣是用電匯匯款給對方，賣家
    再把模型道具槍寄過來給我。又前開2支槍連同我之前已經
    死掉的1名友人吳榮輝給我的92模型槍，我一共交給郭冠宏4
    把道具槍。而郭冠宏在106年5月10日下午4時許，在苗栗縣○
    ○鄉○○村○○0○0號前遭警方查扣之前開物品，其中4把槍及1盒
    空包彈是我給他的，但毒品及其他物品我就不知道了。當初
    925手槍是用黑色塑膠盒放著，其他槍則是用深咖啡色手提
    袋包著，由勞玉蘭拿給郭冠宏等語（他字卷第294至297頁）
    ；嗣於偵訊時證稱：我是在4、5月再網路上跟「模型店星座
    」購買4支模型槍，都是沒開通的模型、道具槍，槍管都沒
    有通，我跟老闆沒有見過面，都是在電話中接觸的，我買了
    金牛座、925、克拉克，另外還有空包彈，郭冠宏有跟我把4
    支槍借去玩，我請勞玉蘭在我位於永安路249號7樓的住處交
    給郭冠宏等語（他字卷第319至324頁）；復於原審審理時證
    稱：我有在網路上以幾萬元購買4支道具、模型槍及1盒空包
    彈，我是匯款後賣家用寄送的，賣家即係在法庭上的被告。
    而這4把槍的槍管沒有貫通，因為黑黑的不通，買來之後我
    跟勞玉蘭只有看這些槍，並沒有試用，該等槍枝沒有殺傷力
    。之後因為我跟樓下的管理員發生糾紛，我被打到住院，而
    郭冠宏是我在苗栗的朋友，他之前來過我家，他叫我把模型
    槍借他，此次住院時，他就說交給他保管比較好，因我在住
    院，我就請勞玉蘭把槍及1盒空包彈交給過郭冠宏。當時是
    有1個塑膠盒裝有1支玩具模型槍，另外有1個咖啡色的手提
    袋，袋內則有3 支玩具模型槍，總共是4支。至於郭冠宏說
    他的案件中，具有殺傷力的槍枝，是我請勞玉蘭交給他的，
    他是在說謊，我真的不知道為何郭冠宏遭扣案的槍枝其中1
    支有殺傷力，因我向被告購買4把槍後，我都有一一拆開檢
    視，且槍管都沒有貫通。而我不確定郭冠宏遭扣案的物品是
    否是我交給他的，但我只有交給他4支玩具模型槍及1盒空包
    彈等語（原審卷一第277至287頁）。
　⒊稽之證人勞玉蘭於警詢時陳稱：與門號0000000000號行動電
    話及與（模型店…星座）SEAN以LINE聯絡之聯繫紀錄，是黃
    俊維所撥打的，我後來才知道他是要買道具槍，那是黃俊維
    在網路上找到的，認識多久或跟他購買幾次，時間我不太清
    楚。黃俊維確實有跟他購買。我知道他都只有跟持用門號00
    00000000號行動電話之賣家購買，據我所知黃俊維跟他購買
    2次以上。我記得是在106 年5月初左右購買1把，另外在106
    年6月左右又買了1把道具槍，價格我不知道，是用匯款，黃
    俊維用自己的帳戶去轉帳的，而收件人及地址都是黃俊維及
    桃園市○○區○○里○○路000號7樓。關於員警所提示之郵局代收
    貨價106年6月21日之收貨單，匯款日期是106年6月21日匯款
    至帳戶林盟雄、金額35,070元，匯款人勞玉蘭，是我親自去
    郵局匯款的，總共匯款35,070元，另外貨到付款運費1,500
    元，因為很重等語（他字卷第305、306頁）；嗣於偵訊時證
    稱：4把槍是黃俊維在網路上購買的，但是由我去匯款，都
    是玩具道具槍，沒有殺傷力。我有在106年5月8日在黃俊維
    位於永安路的住處，把玩具槍交給郭冠宏，這事是郭冠宏提
    議的，他說不要擺在家裡很危險等語（他字卷第323頁反面
    、325頁）；另於原審審理時證稱：黃俊維會透過上網的方
    式去購買道具槍或模型槍，是為了收藏。我有看過黃俊維買
    的這些槍枝，我們不懂如何區別道具槍、模型槍，如何看它
    是真槍、假槍或有無殺傷力的槍枝，黃俊維買的這些道具槍
    、模型槍沒有槍管，我看到就是1把槍這樣，沒有看到孔洞
    可以發射子彈，就黑黑的，什麼都沒有。又我曾經在106年5
    月間把黃俊維所購買的道具槍或模型槍交給郭冠宏，因為黃
    俊維與住處管理員發生糾紛，郭冠宏說這些東西放在家裡面
    不好，叫我們不要放在家裡，他幫我們帶走，我記得是用1 
    個黑色、深色的袋子裝3支槍還有空包彈，另外還有1支連同
    外面的盒子交給郭冠宏等語（原審卷一第269至274頁）。
　⒋是依證人黃俊維、勞玉蘭前揭陳情節，可徵其等就證人黃俊
    維向被告購入之槍枝均為不具殺傷力之玩具、模型槍乙節，
    前後所陳始終一致，復彼此證述情節吻合，核無瑕疵。
　⒌證人郭冠宏固於警詢時證稱：我在106年5月10日下午4時許，
    在苗栗縣○○鄉○○村○○0○0號前遭警方查扣改造手槍4枝、彈匣
    4個、空包彈3盒（1盒50發）、子彈54發、彈殼82個、彈頭1
    27個、底火2包、土造火箭筒發射器、甲基安非他命16小包
    等物是勞玉蘭寄藏給我的。因為黃俊維與住處管理員發生衝
    突，互相砍殺，所以他們怕警察找上門，就在106 年5月8日
    左右將上述的槍械、子彈及毒品在黃俊維家門口裝在行李袋
    一起交給我的，並帶我去桃園醫院附近的旅社躲藏，我覺得
    住旅社不保險，所以就帶回苗栗家中放在自己車牌號碼000－
    0000號黑色自小客車上，隔天勞玉蘭叫我把東西載回去給他
    ，我就在頭屋給警察查獲槍械了。我大概知道勞玉蘭寄放的
    4 把槍械及子彈等是綽號「小傑」的男子所購得。因為在他
    家看到很多包裹，黃俊維的住處有很多包裹貼紙，我都有大
    概看一下，有看到那個寄槍來的包裹上面的寄件人，我知道
    最後一個字是「傑」寄的，所以才知道是跟綽號「小傑」所
    購得的云云（他字卷第147至149頁）；嗣於偵訊時證稱：是
    勞玉蘭帶我去桃園署立醫院旁的飯店，她把1 包行李袋交給
    我帶去那邊住，飯店名字好像叫凱富，就是今天提供給警察
    的資料。5月7日勞玉蘭先帶我回去永安路黃俊維家，交付給
    我1 袋行李袋，之後帶我到飯店，當時登記住205 號房，後
    來有換房間，我沒有過夜，當晚就回苗栗了。我在8 月21日
    警詢筆錄時，稱是在5月8日交行李袋，但應該是5月7日，因
    為我之後有去飯店查證日期，所以才確定是5月7日。勞玉蘭
    帶我去黃俊維永安路的家，因為當時去醫院幫忙照顧黃俊維
    ，他們聽到有警察要去黃俊維家，所以黃後維叫勞玉蘭帶我
    回去黃俊維家，有上去249 號的7樓。當時勞玉蘭拿1袋東西
    ，我離開之後打開看才知道是槍械，勞玉蘭交給我袋子是為
    了寄藏，他們也給我錢住凱富飯店，後來我把包包裡面的東
    西放在車牌號碼000－0000號 休旅車車上，這些包包是我回
    去隔天中午左右，勞玉蘭打電話叫我把東西拿回去，我跟她
    說在苗栗了。袋子是很大的袋子，什麼顏色我不記得。是在
    車子裡查獲的，我都沒有把東西拿下車云云（他字卷第193
    至198頁）；復於原審審理時證稱：我因寄藏具有殺傷力之
    手槍1支及子彈1顆，經苗栗地方法院以107年度訴字第5號刑
    事判決判處有期徒刑3年6月，於該案偵查時，我有向檢察官
    表示扣案槍、彈是1個女孩子在查獲前1星期交給我的，也曾
    表示過扣案的槍、彈是我在父親過世後，在父親承租的套房
    打掃時所發現的，後來在該案審理時，我也曾向法官稱，前
    揭槍、彈是我父親留下來的，但我後來有向法官坦承該等槍
    、彈實際上是友人所交付的，上開槍、彈確實是勞玉蘭交給
    我的包包裡的，當時是因為黃俊維跟管理員有糾紛被打到進
    醫院，他入院後，聽說管區要去他家找他，所以他叫勞玉蘭
    把1包東西給我，袋子好像是黑色的，我沒有很注意，我也
    不知道裡面是有具殺傷力的槍、彈，因為裡面好幾把，也有
    像人家一般玩具槍的，我以為是道具槍、模型槍之類的，也
    不知道槍枝可以發射，之後我就回苗栗睡覺了，我就把那一
    袋東西放在車上，然後接到黃俊維叫我回桃園醫院這邊，我
    就開車回去，路上就被警察查獲了云云（原審卷一第256至2
    66頁）。
　⒍衡酌證人郭冠宏固於本案警詢、偵訊暨原審審理時均指稱，
    其前揭遭扣案之具殺傷力之槍、彈係由證人勞玉蘭所交付，
    惟此節除與證人黃俊維、勞玉蘭所陳之交付之槍枝均為玩具
    槍之情，顯為迥異外；另依證人郭冠宏於原審理時證述情節
    以觀，亦見其於他案偵查、審理時均曾提及該等具殺傷力之
    槍、彈係於其父親之租屋處所取得，已徵證人郭冠宏前後指
    所陳節不一，甚者，其於警詢時係指訴，黃俊維、勞玉蘭所
    交付之物品除槍、彈外，另有毒品，惟嗣於偵訊、原審審理
    時均僅提及槍、彈，可知證人郭冠宏就槍、彈之來源為何、
    勞玉蘭交付予其之袋子內之物品為何，先後證述情節，多有
    歧異之處；此外，證人郭冠宏遭查獲之物品，尚有土造火箭
    筒發射器，此與證人勞玉蘭、黃俊維所陳其等交付之物品，
    亦有不合；況證人黃俊維、勞玉蘭均陳稱，交付予證人郭冠
    宏之袋子是深色的袋子，與證人郭冠宏前開於本院審理時所
    證之證人勞玉蘭交付之袋子好像是黑色的等語，核屬吻合，
    惟對照證人郭冠宏遭查緝時之現場照片以觀（苗栗地檢偵字
    第2605號卷第115頁），可見斯時裝載槍、彈之袋子卻為藍
    白色的袋子，則證人郭冠宏陳稱，其遭警扣案之袋子即係證
    人勞玉蘭所交付之袋子乙節，實屬有疑。無從徒憑證人郭冠
    宏前開具有瑕疵之指訴，遽認其遭警方扣案之具殺傷力之槍
    、彈，即係由黃俊維委託勞玉蘭所交付，自難認被告有檢察
    官所指之出售具殺傷力之槍枝予黃俊維之舉。
　㈢起訴之犯罪事實一㈢馮文筆部分：
　⒈證人馮文筆於警詢時陳稱：警方持搜索票在106年8月31日晚
    間11時55分許，所查獲的子彈192顆，都是自己在家購買零
    件組裝的，在網路上購買底火皿、底火零件，然後住家房間
    內自備工具組裝完成子彈，另關於警方提示之7－ELEVEN交貨
    便服務單，露天拍賣廠商代號886886就是向網路賣家購買底
    火的交易紀錄等語（他字卷第221頁反面）；嗣偵訊時證稱
    ：我有跟網路上的0000000000道具槍老闆買彈頭、彈殼、底
    火，1顆是70元，包含彈頭、彈殼、底火，是屬於巴西金牛
    座的類似真實槍的跳彈殼。至於錦西街老闆的長相，手機裡
    的LINE裡屬名賣道具老闆上有他的相片，就是這個人帶去倉
    庫的等語（他字卷第283至285頁）。
　⒉按「本條例所稱槍砲、彈藥、刀械如下：一、槍砲：指火砲
    、肩射武器、機關槍、衝鋒槍、卡柄槍、自動步槍、普通步
    槍、馬槍、手槍、鋼筆槍、瓦斯槍、麻醉槍、獵槍、空氣槍
    、魚槍及其他可發射金屬或子彈具有殺傷力之各式槍砲。二
    、彈藥：指前款各式槍砲所使用之砲彈、子彈及其他具有殺
    傷力或破壞性之各類炸彈、爆裂物。三、刀械：指武士刀、
    手杖刀、鴛鴦刀、手指虎、鋼（鐵）鞭、扁鑽、匕首（各如
    附圖例式）及其他經中央主管機關公告查禁，非供正當使用
    具有殺傷力之刀械。前項第一款、第二款槍砲、彈藥，包括
    其主要組成零件。但無法供組成槍砲、彈藥之用者，不在此
    限。槍砲、彈藥主要組成零件種類，由中央主管機關公告之
    。」槍砲彈藥刀械管制條例第4 條定有明文，係採空白刑法
    之立法模式，委由中央主管機關定義。主管機關內政部因而
    於86年11月24日以台（86）內警字第8670683號函發布「公
    告槍砲、彈藥主要組成零件種類」。該公告定義之「槍砲、
    彈藥主要組成零件」包括：火砲、機關槍、衝鋒槍、卡柄槍
    、自動步槍、普通步槍、馬槍、手槍、鋼筆槍、瓦斯槍、麻
    醉槍、獵槍、空氣槍、改造模型槍、其他各式槍砲、炸彈、
    爆裂物之主要組成零件。是若屬供槍枝發射用之「子彈」之
    彈頭、彈殼、底火皿，均未列入公告之彈藥組成零件，此有
    內政部109年10月22日內授警字第1090873192號函在卷可按
    （本院卷第313頁），則縱令馮文筆前開陳稱，其向被告購
    入子彈之彈頭、彈殼、底火皿等節核屬實情，惟亦與槍砲彈
    藥刀械管制條例第13條第1項之販賣彈藥主要組成零件罪之
    構成要件不符，自難以該罪相繩。
五、綜上所述，檢察官所提各項證據均不足證明被告有未經許可
    ，販賣可發射子彈具有殺傷力之槍枝、子彈及販賣彈藥之主
    要組成零件之犯行，既不能證明被告犯罪，揆諸首揭法條及
    判例意旨，自應為被告無罪判決之諭知，以昭審慎。
六、原審所執理由，固與本院稍有不同，惟其以不能證明被告有
    起訴書所指之販賣可發射子彈具有殺傷力之槍枝、子彈及販
    賣彈藥之主要組成零件之犯行，而為被告無罪之諭知，其結
    論與本院並無二致。檢察官上訴意旨略以：㈠證人張柏榮就
    其向被告購買模型槍後，再向被告購入貫通之槍管、子彈等
    節，與證人廖本源所證情節大致吻合，應堪採信。且依被告
    於出售槍枝予張柏榮時，業已告知該槍枝可以擊發真的子彈
    ，亦堪認被告前舉具有幫助他人製造槍、彈之舉。且新北市
    政府警察局刑事警察大隊於張柏榮之案件中，回函張柏榮供
    述槍彈來源為馮文筆，應屬有誤，原審據此認定張柏榮之槍
    、彈來源為馮文筆而非被告，認定事實即有違誤，原審就此
    未予釐清，遽行判決，顯然速斷。㈡證人黃俊維於警詢、偵
    訊時均陳稱，有向被告購買槍枝、子彈2 次，且黃俊維購得
    槍枝之後，併同其他物品透過證人勞玉蘭交予證人郭冠宏之
    情，與證人勞玉蘭、郭冠宏證述一致，可證郭冠宏遭扣案之
    具殺傷力之槍枝，確係被告出售予黃俊維，黃俊維再透過勞
    玉蘭交付予郭冠宏。另原審認扣案槍枝之槍枝管制編號不符
    ，實係苗栗縣警察局與內政部警政署刑事警察局對於該編號
    槍枝記載不同所致，原審認郭冠宏遭扣案之槍枝，與起訴書
    所載槍枝並不相符，應屬誤會，是原審判決據此而為判決理
    由之論述與認定事實之前題，不免有所違誤。㈢證人馮文筆
    業已明確指陳，其有向被告購入彈頭、彈殼、底火皿，被告
    此舉業已構成販賣彈藥主要組成零件，且被告前因犯幫助非
    法製造空氣槍罪，經法院判決有罪確定，是其應可預見，將
    彈頭、彈殼、底火皿出售予他人，將便於他人將之組成、合
    成以製造子彈，故被告所為，亦應構成幫助製造子彈罪云云
    。惟查：㈠縱令檢察官所指，新北市政府警察局刑事警察大
    隊於張柏榮之案件中，函覆張柏榮之槍、彈來源為馮文筆乙
    節，係屬有誤乙節，核屬實情，惟依證人即員警沈紀光之證
    述，可知其會承辦本案，係因證人張柏榮指稱被告為其槍彈
    來源云云，然證人張柏榮所述情節多有不一、迥異之處而顯
    有瑕疵；另依證人廖本源之證述，亦見其就被告與證人張柏
    榮究係交易何槍枝之情，並未在場見聞，均如前述，是檢察
    官前開所指，全然忽視前情，遽認證人張柏榮所指可採，核
    屬無稽。再證人張柏榮之指訴既難逕採，則其所陳被告係有
    告知所出售之道具模型槍得以改造為具殺傷力之手槍云云，
    係否屬實，已然有疑，甚證人張柏榮於前開證述中，多次提
    及其並無製造、改造手槍之舉，是檢察官前開陳稱，被告前
    舉亦構成幫助製造具殺傷力之手槍云云，顯屬無據。㈡郭冠
    宏於前開時、地為警扣案之槍枝，經檢驗結果確為具有殺傷
    力，且其遭扣案之槍枝管制編號不同，應僅係苗栗縣警察局
    與內政部警政署刑事警察局對於該槍枝編號之記載不同所致
    ，是原審認檢察官起訴書所載之槍枝與郭冠宏遭扣案之槍枝
    不同，固有未洽，惟證人郭冠宏指陳，該具傷力之改造手槍
    係由證人黃俊維委託證人勞玉蘭所交付之情，除其前後指訴
    情節不一，復與證人黃俊維、勞玉蘭所證之情，亦有扞格，
    而難遽採，業據本院詳述如前，是檢察官前開所指，顯然無
    據。㈢子彈之彈頭、彈殼、底火皿，均未列入公告之彈藥組
    成零件，是縱被告確有檢察官所指之出售彈頭、彈殼、底火
    皿予馮文筆之情，亦與槍砲彈藥刀械管制條例第13條第1項
    之販賣彈藥主要組成零件罪之構成要件不符，無從以該罪相
    繩，已如前述。又依卷內之證據、資料所示，無從認定被告
    主觀上係有幫助馮文筆製造具殺傷力子彈之犯意，檢察官僅
    以被告之前案紀錄，逕認被告主觀上具有馮文筆係為了製造
    具殺傷力之子彈而向被告購入前開物品之認識，且被告亦有
    幫助馮文筆製造子彈之犯意，顯然速斷。況依檢察官該等所
    指，豈不等同被告僅要從事販售道具模型槍或金屬制之玩具
    子彈之業務，均會構成幫助他人製造具殺傷力之手槍或子彈
    之舉，顯與事理有違，要無可取。原審本於相同結論，以檢
    察官並未提出適合證明被告有公訴意旨所指之販賣可發射子
    彈具有殺傷力之槍枝、子彈及販賣彈藥之主要組成零件事實
    之積極證據；經審認結果，以檢察官所舉證據，尚無從憑以
    獲得被告有罪之心證，因而為被告無罪之諭知，於法並無違
    誤。檢察官提起上訴，仍執前詞再事爭執，復未提出其他積
    極事證證明被告確有販賣可發射子彈具有殺傷力之槍枝、子
    彈及販賣彈藥之主要組成零件之犯行之情形，其砌詞漫指原
    判決不當，尚無可取，上訴為無理由，應予駁回。
據上論斷，應依刑事訴訟法第368條，判決如主文。
本案經檢察官何嘉仁到庭執行職務。
中　　華　　民　　國　　109 　年　　11　　月　　18　　日
                  刑事第二十五庭審判長法　官  邱滋杉
                                      法　官  黃翰義
                                      法　官  陳彥年
以上正本證明與原本無異。
檢察官如不服本判決，應於收受送達後20日內向本院提出上訴書
狀，惟須受刑事妥速審判法第9條限制。其未敘述上訴之理由者
，並得於提起上訴後20日內向本院補提理由書(均須按他造當事
人之人數附繕本)「切勿逕送上級法院」。
刑事妥速審判法第9條：
除前條情形外，第二審法院維持第一審所為無罪判決，提起上訴
之理由，以下列事項為限：
一、判決所適用之法令牴觸憲法。
二、判決違背司法院解釋。
三、判決違背判例。
刑事訴訟法第 377 條至第 379 條、第 393 條第 1 款之規定，
於前項案件之審理，不適用之。
                                      書記官  彭秀玉
中　　華　　民　　國　　109 　年　　11　　月　　18　　日


附表：
編號 物品名稱 數量 鑑定結果 1 改造手槍（槍枝管制編號：0000000000號，含彈匣3個） 1枝 （槍枝管制編號0000000000號）認係改造手槍，由仿半自動手槍製造之槍枝，換裝土造金屬槍管而成，擊發功能正常，可供擊發適用子彈使用，認具殺傷力。 2 具殺傷力之制式子彈 25顆 26顆，認均係口徑9㎜制式子彈，採樣9顆試射，均可擊發，認具殺傷力。17顆，均經試射：16顆，均可擊發，認具殺傷力。 3 具殺傷力之非制式子彈 9顆 10顆，認均係非制式子彈，由金屬彈殼組合直徑9.0± 0.5㎜金屬彈頭而成，採樣3顆試射，均可擊發，認具殺傷力。7顆，均經試射：6顆，均可擊發，認具殺傷力。